# 请教陈版关于农村合作社是否可以纳入合并范围

提问人：zhengyingbin 时间：2013-09-03 10:02:14
陈版，
有一公司从事农业企业，与收购农产品地的农民共同成立合作社，并通过合作社收购农产品。合作社的出资大头是由公司负担的（公司出资比例占合作社出资额的90%以上），虽然公司投资额较大，但是仍然为将其纳入合并范围，理由如下： 《农民专业合作社法》规定，合作社成员不论其生产规模大小或者出资额多少，在成员大会上各享有一票基本表决权，实行一人一票制；出资额或者与本社交易量（额）较大的成员按照章程规定，可以享有附加表决权，但附加表决权总票数，不得超过本社成员基本表决权总票数的百分之二十；合作社成员中，农民至少应当占成员总数的百分之八十。根据上述规定，即使合作社全部出资额由公司缴纳、全部农产品由公司收购，公司也很难对合作社形成控制。 我有以下两个问题： 第一，未将合作社纳入合并范围的处理和依据是否正确？（实际未纳入合并的理由还有，合作社会计核算薄弱，难以统一会计政策；合作社还或多或少存在出资不实与股东代持的问题） 第二，公司对合作社的投资，在不纳入合并范围的情况下，是作为长投合适，还是作为其他应收款合适（看做是公司支持合作社发展提供的启动和流动资金）？

回答人：chenyiwei
在股份公司设立后，如果符合《农民专业合作社法》规定的成员资格条件，仍然可以以缴纳股金入社的方式成为其成员（同时发起人办理退社手续），最终达到与直接增资投入相同的经济效果。但鉴于农民专业合作社并非公司，其所依据的相关法律法规规定与《公司法》相差较大，因此还应当关注法律环境的差异对相关会计、审计事项的影响。 （ 1 ）控制权问题。尽管股份公司占农民专业合作社的权益比例可能很大，但是农民专业合作社并非资合性质的公司，其成员大会选举和表决实行一人一票制，成员各享有一票的基本表决权。出资额或者与本社交易量（额）较大的成员按照章程规定，可以享有附加表决权。本社的附加表决权总票数，不得超过本社成员基本表决权总票数的 20 ％，并且章程可以限制附加表决权行使的范围。同时，农民专业合作社应当有 5 名以上的成员，其中农民至少应当占成员总数的80%。根据上述规定，尽管公司在其中的权益份额占绝大多数，但是仅可有一票基本表决权，即使加上附加表决权，也不可能过半数。在此情况下，公司能否控制该农民专业合作社，需要谨慎分析和评价。如果基于“事实控制”认为具有控制权的，则应按照《计学撮要》P164～ 165 给出的相关指引处理。 （ 2 ）权益份额问题。由于农民专业合作社组织结构的特殊性，成员在其中拥有的权益份额很可能不等于其净资产乘以出资比例（如对于国家财政直接补助形成的财产，可能有特殊考虑），并且“盈余主要按照成员与农民专业合作社的交易量（额）比例返还”（《农民专业合作社法》第三条），因此在计算相关的投资收益和权益份额时，应充分关注合作社章程和其他相关文件中的特殊约定。 （ 3 ）财务会计制度问题。农民专业合作社自身的会计核算应执行财政部发布的《农民专业合作社财务会计制度[试行]》（财会[2007]15号），公司在将其纳入合并范围或者对其进行权益法核算时，应关注该制度与企业会计准则的差异，在统一会计政策的基础上进行合并报表或者权益法核算。